臺灣花蓮地方法院民事小額判決  
111年度花原小字第27號
原      告  林月蓮  
訴訟代理人  林怡君律師（法扶律師）
被      告  嚴麗    
訴訟代理人  陳品妤律師（法扶律師）
上列當事人間請求侵權行為損害賠償事件，本院於民國111年8月
18日言詞辯論終結，判決如下：
    主      文
原告之訴駁回。
訴訟費用新臺幣貳仟玖佰壹拾元由原告負擔。
　　事實及理由
一、原告主張：
　㈠兩造前為花蓮縣花蓮市公所（下稱市公所）約用之原住民語
    推老師，被告業餘期間與訴外人杜續芳從事「富國俠客」之
    貸款業務並抽取佣金。民國110年7月間，被告與杜續芳向原
    告招攬業務，表示願協助原告丈夫所種植龍舌蘭銷售，邀請
    原告加入群組辦理貸款，原告一時不察，以為這樣可以幫助
    龍舌蘭銷售，實則並無貸款之意，被告明知此事，騙取原告
    簽立貸款文件，復經原告之女蔡雅慧察覺有異，報警處理，
    豈料被告與自稱「富國俠客」之員工胡若堯，於原告報警後
    ，在110年8月10日晚上7時許，兩人逕自到原告住處稱欲對
    原告及家人不利、及「你們不貸，我怕你會有事，不可以出
    爾反爾」、「不然你們要賠利息錢」等語（上開內容下稱原
    告主張之A侵權事實）。
　㈡被告後於110年8月底間，在市公所之LINE公務群組內，傳送
    「月蓮你這樣的作法是不對的喔！妳答應公司貸款款項下來
    了結果請假去報警！」、「公司幫你還你的債務結果你跟你
    的家人報警」、「後面他會告你呦，全都刑事罪很嚴重1.背
    信2.名譽損害賠償責任3.去警察局污告罪隨便哪一條他都無
    法承受」等內容（下稱系爭文字）予原告，且有恫嚇原告之
    言詞（上開內容下稱原告主張之B侵權事實）。
　㈢被告自107年8、9月間起至111年1月19日止間，時常於兩造在
    市公所辦公處所內，公然向原告稱「你什麼都不會，怎麼還
    敢來工作」、「你行政都不行」等語（上開內容下稱原告主
    張之C侵權事實）。
　㈣被告之上開行為顯已故意不法侵害原告之人格尊嚴及社會評
    價，致原告名譽權受損，造成原告受有無比之精神壓力，爰
    依民法第184條第1項、第195條第1項規定，請求被告賠償精
    神慰撫金新臺幣（下同）5萬元等語，並聲明：被告應給付
    原告5萬元，及自起訴狀繕本送達被告翌日起至清償日止，
    按年息5%計算之利息。
二、被告則以：
　㈠就原告主張之A侵權事實部分，兩造前為市公所原住民族行政
    課同事，於110年7月間原告耳聞被告與友人聊天，主動詢問
    並經被告介紹認識杜續芳，嗣原告知悉杜續芳有管道可以介
    紹融資公司貸款，遂於110年8月7日邀約杜續芳見面詳談，
    當天先簽署委託申辦貸款契約書，後續杜續芳也向原告表示
    將要進行對保程序，可證原告確實有貸款之意。原告後來突
    然以LINE訊息向杜續芳表示「我們報警了」等語，並於多達
    82人之群組名稱為「狼-富國」之LINE群組上表示「已經報
    警處理」等語，令杜續芳十分不解，認原告不應如此草率處
    理事情，遂委託被告及胡若堯於110年8月10日至原告家中了
    解情況，被告僅係向原告說明若臨時終止辦理貸款，日後要
    再次貸款恐極為困難，且有可能負擔利息或手續費等費用等
    語，並無原告所述有說要對原告家人不利之言語。
　㈡就原告主張之B侵權事實部分，被告固有於群組內傳送系爭文
    字之訊息，但此均為事實，且並非專以對於原告個人之人格
    漫加指摘或貶損其名譽、信用為目的，乃因原告突然終止辦
    理貸款，並報警，又對於被告等人訊息不予理會，被告因而
    為適當之評論，並無侵權行為。
　㈢否認有原告主張之C侵權事實，是原告在撒謊等語，並聲明
　　：原告之訴駁回；如受不利判決，願供擔保，請准宣告免為
    假執行。
三、經查，兩造原為市公所原住民行政課同事，另被告有於110
    年8月間於市公所LINE群組上傳送系爭文字等節，有原告提
    出之LINE截圖資料影本附卷可參（見本院卷第25頁），且為
    兩造不爭執（見本院卷第63至65頁），應可信為真。
四、原告主張被告有上開A、B、C侵權行為事實（見本院卷第151
    至152頁、第157頁），依上開規定請求被告賠償精神慰撫金
    5萬元等節，為被告所否認，並以上詞置辯，是本院應審酌
    者厥為：被告有無為上開侵權行為？原告請求被告賠償精神
    慰撫金5萬元，有無理由？茲分述如下：
　㈠按因故意或過失，不法侵害他人之權利者，負損害賠償責任
    。故意以背於善良風俗之方法，加損害於他人者亦同。不法
    侵害他人之身體、健康、名譽、自由、信用、隱私、貞操，
    或不法侵害其他人格法益而情節重大者，被害人雖非財產上
    之損害，亦得請求賠償相當之金額。其名譽被侵害者，並得
    請求回復名譽之適當處分。當事人主張有利於己之事實者，
    就其事實有舉證之責任。民法第184條第1項、第195條第1項
    、第277條前段定有明文。
　㈡就原告主張之A侵權事實部分：
　1.原告就被告有A侵權事實等節，有提出花蓮縣警察局吉安分
    局光華派出所受處理案件證明單影本1份為證（見本院卷第1
    53頁），被告則辯以上詞，並提出富國融資網頁資料、貸款
    資料、委託申辦貸款契約書、原告與杜續芳之LINE對話紀錄
    截圖、「狼-富國」之LINE對話紀錄截圖等影本、及照片2張
    為證（見本院卷第73至127頁、第169至191頁）。
　2.另證人蔡雅慧於本院審理時證稱：原告是我母親，被告是原
    告的同事，我不認識。110年8月10日晚上7點左右，原告帶
    被告到我們家裡。因為他們是要恐嚇我們，叫我們去領那個
    貸款的錢。我沒有看過那個貸款公司跟銀行。因為他們說，
    怕你們有事。具體就是說怕你們有事，所以我們報警。我們
    是在他們離開之後馬上報警。報警完之後，被告沒有來我們
    家。又換了另1位，但他沒有陳述他的名字。因為他講跟昨
    天一樣的話，我怕你們會有事。當天被告是跟胡若堯來。他
    們當天待10分鐘以上有。詳細時間不太清楚。當天聊的氣氛
    不好。你們不貸怕你們有事是胡若堯說的。被告沒有說話，
    他帶著他來。我們跟被告或胡若堯沒有其他的肢體接觸。當
    天除了胡若堯有講，你們不貸試試看之外，被告只有幫忙附
    和證人胡若堯說的話，被告在旁邊講對拉。反正胡若堯說什
    麼被告都說對。胡若堯說你們不貸，我怕你們有事的時候，
    被告有無附和說對我記不起來。我印象中被告一直有附和胡
    若堯的話等語（見本院卷第202至205頁）。又證人胡若堯於
    本院審理時證稱：本院卷第189頁照片中的人物，這邊是原
    告，這邊應該是我吧。我不記得照片拍攝的時間、地點，應
    該是去年夏天7、8月的時候，在原告的家。當天我跟被告一
    起去，是因為原告想要貸款，原告貸款的案件申貸金額已經
    過了，可以撥款了，但原告女兒不讓原告貸款，所以原告女
    兒跑去警察局報案，跟我們說，我們已經報案了，我們是詐
    騙集團，當時杜續芳有去警察局，這件事情是因為這樣而起
    的，所以當時我們是去原告家拜訪，想跟原告講說，你要不
    要貸款是你個人意願，如果你不想貸款的話，沒人會強迫你
    ，但是你的案件已經核貸了，所以你可能會有一點點賠償金
    ，就是這樣。而且當時是原告女兒去警察局，要告杜續芳，
    說你們要欺騙我媽媽要來貸款，所以我們才要想要去拜訪原
    告其女兒。去拜訪時有問原告，今天原告女兒在不在？原告
    說她女兒不在，好像在上班，還沒有下班，我們說沒關係，
    那我就先等原告女兒。後來我們一直聊天，談話中都很和平
    ，聊到後面原告女兒回來，也跟原告女兒聊天跟講述狀況，
    原告女兒也知道了。因為貸款是個人意願，沒有人要強迫你
    ，我們講話也都是很好。後來聊到結束要離開時，原告女兒
    送我們出去，當時在巷口還遇到杜續芳，原告女兒還跟杜續
    芳說，對不起，不好意思我誤會你了。我在原告家待1至2個
    小時，也沒有刻意要等原告女兒回來，反正我們在那邊閒話
    家常。我沒有印象我或被告有說過，你們不貸，我怕你們會
    有事，這類的話，我應該不會講這種話，因為貸款是個人意
    願。原告沒有表現出很害怕的樣子，因為貸不貸款是他個人
    意願。本院卷第191頁照片是我們走出來的時候拍照的，原
    告女兒當天還有跟我加LINE。因為我們有1個平台，那個平
    台是會員制，但是也可以不當會員，如果不當會員的代表號
    就叫「用戶」，用戶也可以享有平台的一些瀏覽。有人想要
    貸款，平台的APP會出現，我們LINE群組也會出現。我跟杜
    續芳以及被告是朋友。那一定是原告要加我們的群組的LINE
    ，才能知道，才能貸款。原告跟被告講說原告想貸款就好，
    把資料傳給被告之後，再交給我們的專業顧問，再把資料送
    上去審核就好了。這個案件不是我在處理，我只是去聊天。
    因為被告覺得他被誤會了，被告叫我陪同他，去跟原告及她
    女兒聊天。我們都沒有所謂的任職，我在那個平台沒有做什
    麼工作，就像你去加入東森購物平台，請問你要任職什麼工
    作嗎。原告當初就是看我們在這平台有小小的賺一點錢，原
    告說他也想要加入。那個不是貸款平台，那個平台有所謂的
    商城。你加入這個平台的時候就可以有會員，就可以享有平
    台上面的東西，也可以放東西在商城去賣。這個平台可以賣
    東西、貸款，這2個功能都有。原告是他自己想要申請貸款
    。我不知道原告為何要辦貸款，原告要將資料交給被告等語
    （見本院卷第206至210頁）。
　3.由上開兩造所述及上開事證綜合觀之，原告確實有先透過杜
    續芳辦理貸款手續之相關事宜，原告雖主張其係遭被告騙取
    因而簽立貸款文件，但就此並未舉證證明，且為被告所否認
　　，故此部原告主張即不足採。再就被告於110年8月10日在原
    告住處有無以原告所述之上開方式恐嚇原告及其家人部分，
    原告僅以其子女即證人蔡雅慧之上述證詞為證，此為被告所
    否認，亦與當天有在場之人即證人胡若堯前揭所述內容相悖
　　，本院無法單憑證人蔡雅慧之證述即可推得被告確實有恐嚇
    原告等節，至於原告所提之上開警局受處理案件證明單資料
　　，至多僅能證明原告有去報警之情，並無法證明被告確實有
    恐嚇原告。是以，本院審酌上開事證，並無法認定有原告主
    張之A侵權事實存在。
　㈢就原告主張之B、C侵權事實部分：
　1.原告就被告有B侵權事實等節，係以被告有於市公所LINE群
    組內傳送系爭文字之舉，主張此已侵害原告人格尊嚴及社會
    評價而構成侵權行為等情。然由系爭文字之內容觀之，並參
    酌兩造所述原告確有辦理貸款手續及事後報警之事實，可知
    被告所述其係因原告突然終止辦理貸款並報警，又對於被告
    訊息不理會，所以才會在群組上傳送該內容等，並非全然無
    憑，而系爭文字之內容經核亦僅為被告闡述原告之前有申請
    貸款，亦有就該事件報警，及可能會遭追究法律責任等之意
    見，實難認有何恫嚇或妨害名譽之情，故本院審酌該內容，
    並無法認定原告主張之被告B侵權事實確實構成民法上之侵
    權行為。
　2.原告就被告有C侵權事實等節，並未提出任何證據證明之，
    且為被告所否認，是本院無法認定有原告主張之C侵權事實
    存在。
　㈣據上，原告既無法證明有其主張之A、C侵權事實存在，另其
    所述之B侵權事實經核並不構成民法上之侵權行為。故原告
    依上開規定，請求被告賠償精神慰撫金5萬元，並無理由。
五、綜上所述，原告依民法第184條第1項、第195條第1項規定，
    請求被告給付其5萬元及上開利息等，為無理由，依法應予
    駁回。　　　　
六、訴訟費用負擔之依據：民事訴訟法第78條、第436條之19第1
    項。
中　　華　　民　　國　　111 　年　　9 　　月　　2 　　日
                  花蓮簡易庭    法  官  鍾志雄
以上正本係照原本作成。
如不服本判決，應於送達後20日內，向本院提出上訴狀，並繳納 上訴審裁判費 (上訴狀須表明上訴理由並須按他造當事人之人數 附繕本)，如委任律師提起上訴者，應一併繳納上訴審裁判費。 對於小額程序之第一審判決之上訴，非以其違背法令之理由，不 得為之。且上訴狀內應記載表明（一）原判決所違背之法令及其 具體內容。（二）依訴訟資料可認為原判決有違背法令之具體事 實者。  　　　　　　　　　　　　　
中　　華　　民　　國　　111 　年　　9 　　月　　2 　　日
                                書記官  胡釋云
訴訟費用計算書
項        目              金  額（新臺幣）    備  註
第一審裁判費               1000元            
證人日費旅費               1910元  
合        計               2910元